Examen EAP2

Leda Guzmán Vásquez (20165840)

```{r}
set.seed(111)
```

PREGUNTA 1
El archivo seguridadUSA.xlsx informa sobre diversas variables relacionadas con 
la seguridad pública en cada estado de USA (si el valor es menor indica una mejor situación).


```{r}
#importamos la data
lkXLSX="https://github.com/lguzman08/ESTAD2-202001/raw/master/archivo.xlsx" 
dataExcel=import(lkXLSX) 
```
```{r}
str(dataExcel)
```

```{r}
#vemos el valor máximo dentro de column asesinatos
max(dataExcel$asesinatos)
```

```{r}
#se buscara dato 50

dataExcel[which.max(dataExcel$asesinatos),] 
```

RESPUESTA: EL ESTADO CON MÁS ASESINATOS ES GEORGIA
------------------------------------------

PREGUNTA 2 (no me salió)

Combine:
* [https://en.wikipedia.org/wiki/World_Happiness_Report]

* [https://en.wikipedia.org/wiki/Democracy_Index]

* [https://www.cia.gov/library/publications/resources/the-world-factbook/fields/349.html]


Use los dos indicadores o scores de democracia y felicidad, 
así como el de tasa de crecimiento urbano como entrada para la clusterización 
(asumiendo que mayor tasa es algo negativo). 
Si se le pide hallar 3 clusters: "Bueno", "Intermedio", "Malo"...

¿en qué cluster estaría Perú?


**NOTA**: Para este caso, al calcular las distancias, 
no indique ninguna métrica en la función que calcula distancias, 
pero si indique en esa función lo siguiente: _**stand** = **TRUE**_. 


a. HAPPINES
```{r}
library(htmltab)
linkPage = "https://en.wikipedia.org/wiki/World_Happiness_Report"
linkPath = '//*[@id="mw-content-text"]/div/table'
feliz = htmltab(doc = linkPage,
                which = linkPath)
str(feliz)
```
# 2. Limpieza 
```{r}
library(stringr)
library(magrittr)
feliz[,c(1)]=NULL #Eliminamos Rank
feliz[,]=lapply(feliz[,], trimws,whitespace = "[\\h\\v]")
row.names(feliz)= feliz$`Country or region`
feliz[,-c(1)]=lapply(feliz[,-c(1)],as.numeric)
str(feliz)
```

```{r}
feliz[!complete.cases(feliz),]
```
DEMOCRACIA

```{r}
library(htmltab)
demoo='https://en.wikipedia.org/wiki/Democracy_Index'
demopath='//*[@id="mw-content-text"]/div/table[2]'
```

```{r}
demo = htmltab(doc = demoo,
                which = demopath)
str(demo)
```

```{r}
library(stringr)
library(magrittr)
demo[,c(1)]=NULL #Eliminamos Rank
demo[,]=lapply(demo[,], trimws,whitespace = "[\\h\\v]")
row.names(demo)= demo$`Country or region`
demo[,-c(1)]=lapply(demo[,-c(1)],as.numeric)
str(demo)
```



urban
```{r}
library(htmltab)
urb='https://www.cia.gov/library/publications/resources/the-world-factbook/fields/349.html'
urba='//*[@id="fieldListing"]'
```

```{r}
urban = htmltab(doc = urb,
                which = urba)
str(urban)
```
```{r}
# recuerda:
test=urban[1,2]
test
```

```{r}
str_split(test,pattern = 'rate of urbanization:')

urban$pop_urb2=str_split(urban$Urbanization,
                         pattern = 'rate of urbanization:',
                         simplify = T)[,1]

urban$rate_urb2=str_split(urban$Urbanization,
                          pattern = 'rate of urbanization:',
                          simplify = T)[,2]
```

```{r}
urban$pop_urb2[1]
```
```{r}
urban$pop_urb2=str_split(urban$pop_urb2,
                         pattern = '% of total',
                         simplify = T)[,1]
```

```{r}
urban$pop_urb2[1]
```
```{r}
urban$pop_urb2=str_split(urban$pop_urb2,pattern = ':',simplify = T)[,2]
```
```{r}
urban$pop_urb2
```

```{r}
urban$rate_urb2=str_split(urban$rate_urb2,pattern = '%',simplify = T)[,1]
```

```{r}
head(urban[,-2])
```

```{r}
#eliminar y quedarnos solo con score

demo=demo[,c(1,2)] 
```
```{r}
names(demo)=c("Pais","ScoreDEMO")
```


```{r}
feliz=feliz[,c(1,2)] 
```
```{r}
names(feliz)=c("Pais","ScoreF")
```


```{r}
urban=urban[,c(1,3,4)] 
```

```{r}
names(urban)=c("Pais",",Pop",",Rate")
```

```{r}
feldemo=merge(feliz,demo,by.x='Pais', by.y='Pais') # no era necesario KEY aqui!
merge1=merge(feldemo,urban)
```

```{r}

```
-------
PREGUNTA 3

Usando: * [https://en.wikipedia.org/wiki/Democracy_Index] Si calcula cinco clusters con los componentes del score de democracia, ¿cuantos países de Europa oriental quedan ubicados en el mejor grupo?
```{r}
#importamos data
linkPage="https://en.wikipedia.org/wiki/Democracy_Index" 
linkPath = '//*[@id="mw-content-text"]/div/table[2]'
```
```{r}
library(htmltab)
democra = htmltab(doc = linkPage, 
                     which =linkPath) 
```

```{r}
#limpiamos la data
library(stringr)
library(magrittr)
names(democra)=str_split(names(democra),">>",simplify = T)[,1]%>%gsub('\\s','',.)
democra[,-c(1,8,9)]=lapply(democra[,-c(1,8,9)], trimws,whitespace = "[\\h\\v]") # no blanks
```
```{r}
democra=democra[,-c(1)] #sin Rank
democra[,-c(1,8,9)]=lapply(democra[,-c(1,8,9)], as.numeric) # a numerico
```


```{r}
row.names(democra)=demo$Country


```

```{r}
demo=na.omit(democra)
```
```{r}
#clusterizamos
library(cluster)

# usar en C() las dimensiones de interes:
g.dist = daisy(democra[,c(3:7)], metric="gower")
```

```{r}
#indicamos que queremos 5 clisters
pam.resultado=pam(g.dist,5,cluster.only = F)

democra$clusterPT=pam.resultado$cluster
```
```{r}
library(plyr) 
aggregate(as.matrix(cbind(democra[,c(3:7)]))~ clusterPT, data=democra,
          FUN=plyr::each(MD = median, Media = mean))
```
```{r}
agg=aggregate(as.matrix(cbind(democra[,c(3:7)]))~ clusterPT, 
              data=democra, # luego las funciones que deseas
              FUN=plyr::each(MD = median, Media = mean))

# convertir en data frame, y 
tablaResumen=t(as.data.frame(agg))
tablaResumen
```


```{r}
library(factoextra)
```


```{r}
#graficamos
fviz_cluster(object = list(data=g.dist, cluster = democra$clusterPT),
             geom = c("text"), 
             ellipse.type = "convex")
```

```{r}
#otro gráfico
library(ggrepel)

fviz_cluster(object = list(data=g.dist, cluster = democra$clusterPT),
             geom = c("text"), 
             ellipse = FALSE,labelsize = 5,
             repel = T)

```
```{r}
#comparamos los clusters
table(democra$clusterPT,democra$Region,dnn = c('clusterPT','TipoEconomist'))
```


RESPUESTA: NINGÚN PAÍS, ES DECIR 0 QUE NO SE ENCUENTRAN EN EL MEJOR CLUSTER


----------
pregunta 4

El archivo seguridadUSA.xlsx informa sobre diversas variables relacionadas con 
la seguridad pública en cada estado de USA (si el valor es menor indica una mejor situación).

Si creas cinco (05) clusters con las variables apropiadas, 
¿cuantos Estados quedarán en el mejor grupo (use la distancia 'gower')?

```{r}
#importamos ya la data 

lkXLSX="https://github.com/lguzman08/ESTAD2-202001/raw/master/archivo.xlsx" 
data=import(lkXLSX) 
```
```{r}
str(data)
```


```{r}
#clusterizamos
library(cluster)

# usar en C() las dimensiones de interes:
g.dist = daisy(data[,c(2:5)], metric="gower")
```

```{r}
#indicamos 5 clusters
pam.resultado=pam(g.dist,5,cluster.only = F)

data$clusterPT=pam.resultado$cluster
```

```{r}
#en este caso exploraremos los resultados
library(plyr) 
aggregate(as.matrix(cbind(data[,c(2:5)]))~ clusterPT, data=data,
          FUN=plyr::each(MD = median, Media = mean))
```

```{r}
#convertimos tabla resumen en data frame
 
agg2=aggregate(as.matrix(cbind(data[,c(2:5)]))~ clusterPT, 
              data=data, # luego las funciones que deseas
              FUN=plyr::each(MD = median, Media = mean))

# convertir en data frame, y 
tablaResumen2=t(as.data.frame(agg2))
tablaResumen2
```
```{r}
library(knitr)
library(kableExtra)
```


```{r}
kable(tablaResumen2, format = "html", digits = 2)%>%
  kable_styling()
```

```{r}
library(factoextra)
```

```{r}
#graficamos los clusters
fviz_cluster(object = list(data=g.dist, cluster = data$clusterPT),
             geom = c("text"), 
             ellipse.type = "convex")
```

RESPUESTA: 
como se observa en el gráfico: EL MEJOR CLUSTER CUENTA CON 12 países.
---------------------------------------

pregunta 5
(no me salió)
